臺灣高雄地方法院刑事判決　　　　　　 96年度簡上字第637號
上　訴　人　　丁○○
即　被　告
上列被告因詐欺案件，不服臺灣高雄地方法院96年度簡字第
2862號中華民國96年5 月29日第一審判決（聲請簡易判決處刑案
號：96年度偵字第9612號提起上訴），暨移送併案審理（臺灣板
橋地方法院檢察署96年度偵字第14786 號），本院判決如下：
    主  文
原判決撤銷。
丁○○幫助意圖為自己不法之所有，以詐術使人將本人之物交付
，處有期徒刑肆月，如易科罰金，以新臺幣壹仟折算壹日。減為
有期徒刑貳月，如易科罰金，以新臺幣壹仟折算壹日。緩刑參年
。
    事  實
一、丁○○對於一般人無故取得他人之金融帳戶使用，常與財產
    犯罪之需要密切相關，而可預見交付他人金融帳戶使用者，
    他人可能將該帳戶作為自己或提供他人作為實行詐欺取財犯
    罪之用應有所知悉，竟基於幫助詐欺取財之未必故意，於民
    國96年1 月10日，在其位於台北縣中和市○○路203 號5 樓
    住處，將其上海商業儲蓄銀行（下稱上海商銀）土城分行帳
    號00000000000000號帳戶存摺、提款卡、密碼，提供予不詳
    年籍之人組成之詐欺集團使用，以幫助該詐欺集團成員從事
    詐欺取財之犯行。俟前開姓名、年籍不詳之人與詐欺集團成
    員共同基於詐欺取財之犯意聯絡，先後為下列犯行：（一）
    於96年1 月12日凌晨2 時14分許，在MSN 網路聊天室化名「
    寶寶」，向乙○○佯稱可進行援交，但須先依指示轉帳10元
    以確定是否有消費能力，乙○○乃不疑有他而陷於錯誤，分
    別於同日凌晨3 時37分、3 時43分許，依該集團之指示操作
    提款機先後轉出10元、8989元至丁○○上開上海商銀土城分
    行帳戶內。（二）96年1 月12日下午4 時許，撥打電話予丙○○佯稱可進行援交，但須先依指示匯款，致丙○○陷於錯
    誤，於同日下午4 時1 分許，依該集團之指示操作提款機轉
    出12000 元至丁○○上開上海商銀土城分行帳戶內。
二、案經乙○○訴由臺北市政府警察局內湖分局報告臺灣高雄地
    方法院檢察署檢察官聲請簡易判決處刑及台中市警察局第五
    分局報告臺灣板橋地方法院檢察署檢察官移送併辦。
   理   由
一、本件被告丁○○所犯係死刑、無期徒刑、最輕本刑為3 年以
    上有期徒刑以外之罪，其於準備程序中就被訴事實為有罪之
    陳述，經法官告知簡式審判程序之旨，並聽取公訴人及被告
    之意見後，經本院裁定進行簡式審判程序，合先敘明。
二、前揭犯罪事實，業據被告坦承不諱，復經證人即被害人乙○○及丙○○證述明確，及被告所開立上海商業儲蓄銀行土城
    分行，帳號：00000000000000號開戶資料及往來明細資料、
    及被害人乙○○96年1 月12日日盛國際商業銀行匯款單2 紙
    ，及存摺影本一張，被害人丙○○96年1 月12日台新銀行匯
    款單1 紙在卷足憑，足認被告之任意性自白與事實相符，事
    證明確，被告幫助詐欺犯行事證明確，應予依法論科。
三、核被告所為，係犯刑法第339 條第1 項、第30條第1 項之幫
    助詐欺罪。被告以一幫助意思，將上開所載帳戶資料交付與
    真實姓名年籍不詳之人，幫助他人為數次犯行，屬單純一幫
    助行為，爰依刑法第30條第2 項之規定，按正犯之刑減輕之
    。至臺灣板橋地方法院檢察署移送併案審理之被告提供上開
    上海商業儲蓄銀行土城分行帳戶存摺、金融卡及密碼與詐欺
    集團不詳姓名人士，藉以幫助詐欺集團成員以詐術使告訴人
    丙○○陷於錯誤，而匯款至該帳戶之犯行（臺灣板橋地方法
    院檢察署96年度偵字第14786 號），與經公訴人起訴之被告
    犯罪事實間係單純之一罪，為起訴效力之所及，本院自得併
    予審理。
四、原審以被告事證明確，予以論罪科刑，固非無見，惟查：（
    一）被告之犯罪時間在96年4 月24日以前，經核並無中華民
    國96年罪犯減刑條例第3 條或該條例第5 條所定不得減刑之
    情形，原判決未及依中華民國96年罪犯減刑條例第2 條第1
    項第3款規定予以被告減刑，而為有利於被告之適用，於法
    自有違誤。（二）檢察官移請併案審理之被告提供上開上海
    商銀帳戶，致告訴人丙○○遭詐騙匯款至該帳戶之幫助詐欺
    部分，與經起訴之部分係單純之一罪，且被害人乙○○及丙○○均與被告達成和解，原審就前開情事未及審酌，尚有未
    洽，自應由本院撤銷改判。爰審酌被害人受害金額分別為
    8999元 、12000 元，情節尚非重大，且被告犯後坦承犯行
    ，與被害人達成和解，並當庭賠償被害人，有本院96年7 月
    25日、96年9 月4 日審判筆錄在卷可參，犯後態度良好等一
    切情狀，量處如主文所示之刑，並諭知易科罰金之折算標準
    。被告犯罪行為之時間，係在96年4 月24日之前，核與中華
    民國96年罪犯減刑條例第2 條第1 項第3 款規定之減刑條件
    相符，應減其宣告刑二分之一為有期徒刑2 月，並諭知如易
    科罰金以新台幣壹仟元折算壹日。查被告未曾受有期徒刑以
    上刑之宣告，有臺灣高等法院被告前案紀錄表在卷可憑，經
    此科刑教訓，應能知所警惕而無再犯之虞，本院認其所宣告
    之刑以暫不執行為適當，併宣告緩刑3 年，以啟自新。
五、公訴意旨另略以：被告基於幫助詐欺取財之未必故意，於96
    年1 月10日，在其位於台北縣中和市○○路203 號5 樓住處
    ，將台新銀行、國泰世華銀行等不詳帳戶存摺、提款卡，提
    供予不詳年籍之人組成之詐欺集團使用，認亦涉犯幫助詐欺
    取財罪嫌。惟刑法上之幫助犯，以正犯已經犯罪為構成要件
    ，故幫助犯無獨立性，如無他人犯罪行為之存在，幫助犯即
    無由成立（最高法院60年臺上字第2159號判例意旨參照）。
    公訴人既未指明被告提供台新銀行、國泰世華銀行帳戶之帳
    號，亦未指出此部份係何人受騙，或有何款項匯入該帳戶內
    ，此部份尚欠證據證明，本應就此部分為無罪之諭知，惟因
    公訴人認此部份若有罪，與前開論罪部分有裁判上一罪關係
    ，爰不另為無罪之諭知，附此敘明。
據上論斷，應依刑事訴訟法第455 條之1 第1 項、第3 項、第36
9 條第1 項前段、第364 條、第299 條第1 項前段、刑法第339
條第1 項、第30條第1 項前段、第2 項、第41條第1 項前段、第
74條第1 項、中華民國96年罪犯減刑條例第2 條第1 項第3 款、
第7 條，判決如主文。
本案經檢察官甲○○到庭執行職務
中　　華　　民　　國　　96　　年　　9 　　月　　18　　日
                  刑事第十一庭  審判長法　官  施柏宏
                                      法  官  黃宗楊
                                      法  官  黃繼瑜
以上正本證明與原本無異。
不得上訴。
中　　華　　民　　國　　96　　年　　9 　　月　　18　　日
                                      書記官  曾小玲
附錄本案論罪科刑法條全文：
中華民國刑法第339條
意圖為自己或第三人不法之所有，以詐術使人將本人或第三人之
物交付者，處 5 年以下有期徒刑、拘役或科或併科 1 千元以下
罰金。
以前項方法得財產上不法之利益或使第三人得之者，亦同。
前二項之未遂犯罰之。
